臺灣嘉義地方法院刑事判決
111年度訴字第144號
公  訴  人  臺灣嘉義地方檢察署檢察官
被      告  王良溪



指定辯護人  吳奕麟律師
被      告  SON THI LOAN（越南籍，中文姓名：山○○）




指定辯護人  李佳玟律師
上列被告等因違反毒品危害防制條例案件，經檢察官提起公訴（
110年度偵字第10449、11525號、111年度偵字第736號），本院
判決如下：
    主  文
乙○○共同犯販賣第三級毒品罪，處有期徒刑貳年。又犯幫助施用
第二級毒品罪，共參罪，各處有期徒刑貳月，如易科罰金，均以
新臺幣壹仟元折算壹日。得易科罰金部分，應執行有期徒刑肆月
，如易科罰金，以新臺幣壹仟元折算壹日。均緩刑伍年，並應於
本判決確定之日起壹年內向公庫支付新臺幣捌萬元，及應於本判
決確定之日起壹年內接受伍場次之法治教育課程，緩刑期間付保
護管束。
扣案之甲基安非他命壹包（含包裝袋壹只，驗餘淨重零點壹參參
陸公克）沒收銷燬；扣案之OPPO行動電話壹支、吸食器壹組，均
沒收；未扣案之門號○○○○○○○○○○號SIM卡壹張沒收，於全部或一
部不能沒收或不宜執行沒收時，追徵其價額。
甲 ○○ ○○     共同犯販賣第三級毒品罪，處有期徒刑壹年玖月
。緩刑肆年，並應於本判決確定之日起壹年陸月內向公庫支付新
臺幣伍萬元。
未扣案之犯罪所得新臺幣貳仟元共同對乙○○、甲 ○○ ○○     沒
收，於全部或一部不能沒收或不宜執行沒收時，追徵其價額。
    犯 罪 事 實
一、乙○○、甲 ○○ ○○     （中文姓名：山○○，下稱山○○）係同
    居男女朋友，其等明知愷他命係毒品危害防制條例所規定之
    第三級毒品，不得販賣，仍意圖營利，共同基於販賣第三級
    毒品愷他命之犯意聯絡，先由乙○○持用門號0000000000行動
    電話與范文安聯繫，再偕同攜帶愷他命1小包（約0.5公克）
    之山○○，於民國109年10、11月間某日晚間某時，在臺中市○
    ○區○○路00號，由范文安交付新臺幣（下同）2千元給山○○，
    山○○即將攜帶之愷他命1小包交給范文安，嗣乙○○與山○○將2
    千元共同花用。
二、乙○○基於幫助山○○施用第二級毒品甲基安非他命之各別犯意
    ，由山○○先與不詳之越南女子約妥購買毒品事宜後，乙○○以
    其與山○○共有之金錢，依山○○之指示，於附表所示時間、地
    點，向該不詳之越南女子購買如附表所示金額之甲基安非他
    命，再將之攜回其與山○○同居之嘉義市○區○○里00鄰○○路00
    巷0號5樓之1，與山○○共同施用上開購得之甲基安非他命，
    以此方式幫助山○○施用甲基安非他命。
三、嗣警於110年11月7日下午2時4分許至上址住處，扣得乙○○用
    以與范文安聯繫之OPPO牌行動電話1支、如附表編號3施用剩
    餘之甲基安非他命1包、幫助山○○施用甲基安非他命之吸食
    器1組、咖啡包殘渣袋1個、IPHONE牌行動電話1支（含門號0
    000000000號SIM卡1張）、門號0000000000號SIM卡1張。
四、案經彰化縣警察局移送臺灣嘉義地方檢察署檢察官偵查起訴
    。
    理  由
一、證據能力
　　被告以外之人於審判外之陳述，雖不符刑事訴訟法第159條
    之1至第159條之4之規定，而經當事人於審判程序同意作為
    證據，法院審酌該言詞陳述或書面陳述作成時之情況，認為
    適當者，亦得為證據，刑事訴訟法第159條之5第1項定有明
    文。查檢察官、被告乙○○、山○○及其等辯護人於言詞辯論終
    結前，對於下述本院採為認定犯罪事實依據之各項證據之證
    據能力，均同意有證據能力，本院審酌該等證據之取得過程
    並無瑕疵，與本案待證事實間亦具有相當之關聯性，以之為
    本案證據並無不當，自得採為本件認定事實之基礎，先予說
    明。
二、上開犯罪事實，業據被告2人於警詢、偵查、本院準備程序
    及審理時均坦承不諱（警29號卷第7-31、79-105頁、偵74號
    卷第347-360、367-378頁、本院卷第52-53、134、153-154
    頁），核與證人范文安於偵查中之證述相符（警17號卷第13
    8-143頁）。並有通聯調閱查詢單、搜索票、搜索扣押筆錄
    、被告山○○手機LINE截圖31張、扣案物品照片14張、google
    街景圖照片2張附卷可憑（警29卷第33、55-70、73、157-17
    3、207-209、211-214、243-245頁、警17號卷第155頁、偵3
    6號卷第27、35-39、47頁），及OPPO牌行動電話1支、如附
    表編號3施用剩餘之甲基安非他命1包、吸食器1組、IPHONE
    牌行動電話1支（含門號0000000000號SIM卡1張）扣案可證
    。此部分事實，可堪認定。
三、又愷他命本無一定之公定價格，各次買賣之價格，或隨供需
    雙方之資力、關係之深淺、需求之數量、貨源之充裕與否、
    販賣者對於資金之需求程度，以及政府查緝之態度，進而為
    各種不同之風險評估，而為機動性之調整，是其價格標準，
    自非一成不變，且販賣者從各種「價差」或「量差」或「純
    度」謀取利潤方式，亦有差異，然其所圖利益之非法販賣行
    為目的，則無二致。而一般民眾普遍認知毒品非法交易，向
    為政府查禁重罰，衡諸常情，倘非有利可圖，絕無平白甘冒
    被查獲重罰風險之理，從而，舉凡其有償交易，除足反證其
    確另基於某種非圖利本意之關係外，通常尚難因無法查悉其
    買進、賣出之差價，而推諉無營利之意思，或阻卻販賣犯行
    之追訴。故凡為販賣之不法行為者，其販入之價格必較售出
    之價格低廉，而有從中賺取買賣差價牟利之意圖及事實，應
    屬符合論理法則而不違背社會通常經驗之合理判斷。是被告
    2人既為智識正常之成年人，對於愷他命交易為檢警機關嚴
    予取締之犯罪當知之甚稔，且被告2人倘無利可圖，自無甘
    冒遭查獲之極大風險，況被告乙○○於本院準備程序時陳稱：
    愷他命當初我也是用2千元買來的，我吸食一些後，大概剩
    下一半，我再用2千元販賣出去等語（本院卷第52頁）；被
    告山○○於本院準備程序時陳稱：愷他命是用2千元買進來的
    ，乙○○吸食剩下一半後，再用2千元賣出，這個過程我都知
    道等語（本院卷第53頁）。可見被告2人販賣愷他命，應有
    從中賺取施用毒品利益之營利意圖，至為灼然。足認被告2
    人之任意性自白，均與事實相符。被告乙○○就犯罪事實欄一
    、二之犯行，被告山○○就犯罪事實欄一之犯行，均堪認定，
    應依法論科。
四、論罪科刑
（一）核被告2人就犯罪事實欄一部分，均係犯毒品危害防制條
      例第4條第3項之販賣第三級毒品罪。被告乙○○就犯罪事實
      欄二部分，均係犯刑法第30條第1項、毒品危害防制條例
      第10條第2項之幫助犯施用第二級毒品罪。被告2人就犯罪
      事實欄一販賣第三級毒品前持有之第三級毒品，並無證據
      證明純質淨重已達5公克以上。被告乙○○幫助施用第二級
      毒品前持有第二級毒品之行為，為幫助施用行為吸收，不
      另論罪。被告2人有如犯罪事實欄一所載之犯意聯絡及行
      為分擔，為共同正犯。被告乙○○就犯罪事實欄一、二之犯
      意各別、行為互殊，應分別處罰。
（二）被告2人就犯罪事實欄一之犯行，於偵查及本院審理時均
      坦承本案犯行，業如上述，均應依毒品危害防制條例第17
      條第2項規定減輕其刑。
（三）被告山○○就犯罪事實欄一部分，係於警詢時主動坦承犯行
      ，而於其供出此部分犯行前，有犯罪偵查權限之人並無證
      據可合理懷疑其有為本件犯行，而與自首之情形相符，爰
      依刑法第62條前段遞減輕其刑。
（四）被告乙○○就犯罪事實欄二之3次犯行，均係基於幫助施用
      毒品之故意，而為犯罪構成要件以外之行為，為幫助犯，
      爰均依刑法第30條第2項之規定，按正犯之刑減輕之。另
      被告乙○○就此部分雖主張另有供出上手減輕其刑之適用，
      然販賣毒品之該越南女子，係被告山○○供出，且偵查單位
      仍持續偵辦中，尚未因被告乙○○之供述而查獲毒品來源。
      故被告乙○○就此部分犯行，並無毒品危害防制條例第17條
      第1項規定減輕其刑之適用。
（五）按刑法第59條規定犯罪情狀顯可憫恕者，得酌量減輕其刑
      ，固為法院依法得自由裁量之事項，然非漫無限制，必須
      犯罪另有特殊之原因與環境，在客觀上足以引起一般同情
      ，認為即予宣告法定最低度刑期猶嫌過重者，始有其適用
      。如別有法定減輕之事由，應先依法定減輕事由減輕其刑
      後，猶嫌過重時，始得為之。為此項裁量減刑時，必須就
      被告全部犯罪情狀，予以審酌在客觀上是否有足以引起社
      會上一般人之同情，而可憫恕之情形，並於判決理由內詳
      加說明（最高法院88年度台上字第1862號、96年度台上字
      第2933號判決意旨參照）。經查，被告乙○○如犯罪事實欄
      一之販賣第三級毒品犯行，實際販賣對象僅有1人，交易
      金額為2千元，販賣金額尚非甚鉅，且販賣數量亦不多，
      其本件販售之第三級毒品，較諸大盤毒梟而言，尚屬零星
      小額，所得價金亦較低，以其犯罪情節而論，其惡性尚非
      十分重大，所造成之社會整體危害程度亦較輕微。而販賣
      第三級毒品之最輕法定本刑7年以上有期徒刑，衡酌本案
      犯罪情節，認縱依前述毒品危害防制條例第17條第2項偵
      審自白減輕後之最低度刑（有期徒刑3年6月）仍嫌過重，
      在客觀上非不可憫恕，確有情輕法重之情，爰依刑法第59
      條減輕其刑，並遞減之。至被告山○○就此部分犯行，經依
      偵審自白、自首減輕後之最低刑度為有期徒刑1年9月，並
      無情輕法重之情。而被告乙○○幫助施用第二級毒品犯行之
      最輕法定刑為有期徒刑2月，已屬低刑度之犯罪，亦無任
      何情輕法重之情，附此說明。
（六）爰審酌被告2人無視於國家杜絕毒品危害之禁令，竟為圖
      不法利益，販賣第三級毒品與他人，對於國民健康及社會
      秩序之危害非輕，法治觀念已有嚴重偏差，足以使施用者
      導致生理及心理毒害，形成生理成癮性及心理依賴性；其
      等於偵查及本院審理中均坦承犯行，其非販賣毒品大盤或
      中盤商，本件販賣毒品之獲利尚非甚鉅，實際售出之毒品
      數量較諸販毒集團亦屬零星小額，對社會造成之不良影響
      亦無法與之比擬之犯罪情節及對法益之侵害程度；被告乙
      ○○明知施用毒品者需取得毒品解癮，往往不惜散盡家財，
      可能因此連累親人，甚至鋌而走險實施犯罪，而施用毒品
      後，常伴隨意識不清等症狀，亦有實施犯罪之可能，對社
      會治安造成之潛在風險甚鉅，仍代同居之被告山○○向他人
      取得毒品，以幫助被告山○○施用第二級毒品之犯罪手段；
      被告乙○○自陳國中畢業之智識程度，未婚、無子，目前與
      父母、被告山○○同住，為鐵工，家境普通；被告山○○自陳
      國中畢業之智識程度，在越南已婚，有未成年子女，目前
      無業，與被告乙○○同住，家境勉持等一切情況，分別量處
      如主文第1項、第3項所示之刑。並就得易科罰金部分，定
      被告乙○○應執行之刑，及諭知易科罰金之折算標準。
（七）被告2人均未曾因故意犯罪受有期徒刑以上刑之宣告，有
      臺灣高等法院被告前案紀錄表2份在卷可稽，其等因一時
      失慮，致觸犯刑章，經此刑事追訴程序，當知警惕，信無
      再犯之虞，本院認所宣告之刑以暫不執行為適當，爰考量
      本案之犯罪情節，宣告被告乙○○緩刑5年、被告山○○緩刑4
      年，以啟自新。又為使被告2人能記取教訓，避免再犯，
      爰依刑法第74條第2項第4款規定，諭知被告乙○○應於判決
      確定之日起1年內向公庫支付8萬元、被告山○○應於判決確
      定之日起1年6月內向公庫支付5萬元。又審酌被告乙○○之
      本案犯罪情節，其因法治觀念薄弱而觸法，為培養其正確
      法治觀念及約束自身行為之決心，爰依同法第74條第2項
      第8款之規定，於本判決確定之日起1年內接受5場次之法
      治教育課程，以匡正法治觀念、用啟向善，並勵自新，並
      依刑法第93條第1項第2款之規定，諭知緩刑期內付保護管
      束。又如被告2人違反上開緩刑所附條件情節重大，檢察
      官得依刑法第75條之1第1項第4款規定，聲請法院撤銷其
      緩刑之宣告，附此說明。
五、沒收
（一）扣案之甲基安非他命1包，經送驗檢出第二級毒品甲基安
      非他命成分，驗餘淨重0.1336公克，有衛生福利部草屯療
      養院110年12月20日鑑驗書1份在卷可憑（警17號卷第210
      頁）。被告2人於本院準備程序時陳稱，扣到之甲基安非
      他命，係被告乙○○如附表編號3向該越南女子拿取後，被
      告2人共同施用所剩（本院卷第52-53頁），應可認定係被
      告乙○○幫助被告山○○如附表編號3該次施用毒品犯行所使
      用，連同無法與毒品完全析離之包裝袋，應依毒品危害防
      制條例第18條第1項前段沒收銷燬之。
（二）被告乙○○於本院審理時陳稱：我聯絡范文安販賣毒品的門
      號是0000000000號，因為這是我前一支號碼，我約1年多
      前換號碼的，卡片有換掉，手機沒有換，手機就是目前扣
      案的手機等語（本院卷第134頁）。是就未扣案之門號000
      0000000號SIM卡1張及扣案之OPPO手機1支，均應依毒品危
      害防制條例第19條第1項宣告沒收，就SIM卡部分，於全部
      或一部不能沒收或不宜執行沒收時，追徵其價額。
（三）扣案之吸食器1組，為被告乙○○所有，業據被告乙○○於警
      詢時自陳在卷（警29號卷第8-9頁）。被告山○○於警詢時
      陳稱：吸食器是我跟乙○○一起施用甲基安非他命的工具等
      語（警29號卷第80頁），應認屬被告乙○○幫助被告山○○施
      用甲基安非他命之犯罪工具，爰依刑法第38條第2項前段
      宣告沒收。　　　
（四）按犯罪所得之沒收或追徵，在於剝奪犯罪行為人之實際犯
      罪所得，使其不能坐享犯罪之成果，以杜絕犯罪誘因，性
      質上屬類似不當得利之衡平措施。苟無犯罪所得，自不生
      利得剝奪之問題。2人以上共同犯罪，關於犯罪所得之沒
      收或追徵，倘個別成員並無犯罪所得，且與其他成員對於
      所得亦無事實上之共同處分權時，即無「利得」可資剝奪
      ，一概採取絕對連帶沒收或追徵，對未受利得之共同正犯
      顯失公平，故共犯所得之沒收或追徵，應就各人所分得者
      為之。又所謂各人「所分得」之數，係指各人「對犯罪所
      得有事實上之處分權限」而言。各共同正犯有無犯罪所得
      、所得多寡，事實審法院應視具體個案之實際情形，綜合
      卷證資料及調查結果，依自由證明程序釋明其合理之依據
      而為認定。倘共同正犯各成員內部間，對於不法利得分配
      明確時，應依各人實際分配所得宣告沒收；若共同正犯成
      員對不法所得並無處分權限，與其他成員亦無事實上之共
      同處分權限者，自不得諭知沒收；然如共同正犯各成員對
      於不法利得主觀上均具有共同處分之合意，客觀上復有共
      同處分之權限，且難以區別各人分得之數，則仍應負共同
      沒收之責（最高法院109年度台上字第3421號判決意旨參
      照）。未扣案之犯罪所得2千元，為被告2人共同販賣毒品
      之犯罪所得，被告山○○於偵查時陳稱：收到的2千元拿回
      家裡等語（偵74號卷第352頁）；被告乙○○於本院準備程
      序時陳稱：這2千元我後來跟山○○一起花掉了等語（本院
      卷第52頁），被告2人就此部分之犯罪所得實際分配不明
      ，然以其等為同居共財之人，尚可認定其等對於上開犯罪
      所得，應均有事實上之共同處分權限，揆諸前揭說明，自
      應負共同沒收之責，均應依刑法第38條之1第1項前段、第
      3項之規定宣告沒收，於全部或一部不能沒收或不宜執行
      沒收時，追徵其價額。
（五）至扣案之門號0000000000號SIM卡、咖啡包殘渣袋1個，均
      為被告乙○○所有，業據被告乙○○於本院準備程序時自陳在
      卷（本院卷第52頁），均無證據證明與犯罪事實欄一、二
      之犯行有關。扣案之門號0000000000號行動電話，為被告
      山○○所有，亦據被告山○○於本院準備程序時陳明在卷（本
      院卷第53頁），並無證據證明與犯罪事實欄一有關，其雖
      有用以與犯罪事實欄二之毒品上手聯絡，然就犯罪事實欄
      二部分，被告山○○並未被訴犯罪，而非屬犯罪工具。故就
      上開物品，均不予宣告沒收。
據上論斷，應依刑事訴訟法第299條第1項前段（依刑事裁判精簡
原則，僅記載程序法條文），判決如主文。
本案經檢察官李鵬程提起公訴，檢察官楊麒嘉到庭執行職務。
中　　華　　民　　國　　111 　年　　5 　　月　　31　　日
                  刑事第八庭  審判長法　官　謝其達
　　　　　　　　　　　　　　　　　　法　官  盧伯璋
　　　　　　　　　　　　　　　　　　法　官  鄭諺霓
以上正本證明與原本無異。
如不服本判決應於收受判決後20日內向本院提出上訴書狀，並應
敘述具體理由；其未敘述上訴理由者，應於上訴期間屆滿後20日
內向本院補提理由書（均須按他造當事人之人數附繕本）「切勿
逕送上級法院」。
中　　華　　民　　國　　111 　年　　5 　　月　　31　　日
                                    書記官　李玫娜
附錄論罪法條：
毒品危害防制條例第4條第3項
製造、運輸、販賣第三級毒品者，處7年以上有期徒刑，得併科新臺幣1千萬元以下罰金。　　　　　　　　　　　　　　　　毒品危害防制條例第10條第2項　　　　　　　　　　　　　　施用第二級毒品者，處3年以下有期徒刑。　
附表：
編號 交易時間 交易地點 交易金額 1 110年10月15日 下午8時3分許 雲林縣斗南鎮延平路2段之統一超商前 1,000元 2 110年10月29日 下午9時30分許  1,000元 3 110年11月5日 下午9時30分許  1,000元